臺灣高等法院刑事判決　　　　　　　　　　　　　九十三年度交上易字第一六０號
　　上　訴　人
　　即　被　告　甲○○
右上訴人即被告因過失傷害案件，不服臺灣臺北地方法院九十二年度交易字第五九八
號，中華民國九十三年四月二十一日第一審判決（起訴案號：臺灣臺北地方法院檢察
署九十二年度調偵字第六０九號），提起上訴，本院判決如左：
    主  文
上訴駁回。
    事    實
一、甲○○為營業小客車（計程車）司機，負責駕駛營業小客車載運乘客，為從事駕
    駛業務之人；民國九十一年十月二十日下午五時五十分許，甲○○駕駛車牌號碼
    三Ｂ─九一九號營業小客車載運乘客，沿臺北市○○路○段北向南方向外側車道
    行駛，行經該路段與昌吉街交岔路口，擬右轉西向進入昌吉街之際，原應注意汽
    車行近行人穿越道前，應減速慢行，遇有行人穿越時，無論有無交通警察指揮或
    號誌指示，均應暫停讓行人先行通過，而當時天氣晴、日間自然光線、視距良好
    、市區○○道路乾燥、無缺陷及障礙，行車管制號誌、行人專用號誌運作正常，
    依其智識、能力又無不能注意之情事，詎甲○○竟疏未注意行人穿越道上有無行
    人通過，貿然右轉西向，駛越路口西側南北向行人穿越道、擬進入昌吉街，適有
    行人乙○○依行人專用號誌指示沿臺北市○○路○段、昌吉街交岔路口西側南北
    向行人穿越道由北向南方向穿越昌吉街，甲○○所駕車輛右前葉子板（檢察官誤
    載為頁子板）遂撞及乙○○，乙○○因而倒地，受有左脛腓骨骨折之傷勢。甲○
    ○肇事後，於警員前往現場處理時，不逃避接受裁判而當場向警員自首、承認為
    肇事人而願接受裁判。
二、案經被害人乙○○訴由臺灣臺北地方法院檢察署檢察官偵查起訴。
    理    由
一、經本院訊據上訴人即被告甲○○對於右開犯行坦承不諱，並聲請本院依簡易程序
    審理。次查被告於原審固不否認為營業小客車司機，於九十一年十月二十日下午
    五時五十分許駕駛車牌號碼三Ｂ─九一九號營業小客車載運乘客，沿臺北市○○
    路○段北向南方向外側車道行駛，行經該路段與昌吉街交岔路口，擬右轉西向進
    入昌吉街之際，所駕車輛右前葉子板與沿路口西側南北向行人穿越道由北向南方
    向穿越昌吉街之行人即告訴人乙○○碰撞，乙○○因而倒地等情，惟矢口否認因
    業務上之過失傷害告訴人，先辯稱：當日其所駕車輛已經煞停，係告訴人自行上
    前碰撞其所駕車輛右前葉子板，且告訴人傷勢真偽不明，因告訴人不願搭乘其所
    駕營業小客車前往其指定之國立臺灣大學醫學院附設醫院（以下簡稱臺大醫院）
    就診，反搭乘救護車輛前往距離較遠之臺北醫學大學附設醫院（以下簡稱臺北醫
    院）就診云云，後改稱：當日其轉彎前雖曾察見告訴人在路口行人穿越道前等待
    穿越昌吉街，但開始轉彎後因車輛視線死角而未看見告訴人，迄碰撞後始發現告
    訴人云云。經查：
（一）被告為營業小客車司機，於九十一年十月二十日下午五時五十分許，駕駛車牌
      號碼三Ｂ─九一九號營業小客車載運乘客，沿臺北市○○路○段北向南方向外
      側車道行駛，行經該路段與昌吉街交岔路口，擬右轉西向進入昌吉街之際，疏
      未注意行人穿越道上有無行人通過，貿然右轉西向駛越路口西側南北向行人穿
      越道、擬進入昌吉街，適告訴人依行人專用號誌指示沿臺北市○○路○段、昌
      吉街交岔路口西側南北向行人穿越道由北向南方向穿越昌吉街，被告所駕車輛
      右前葉子板遂撞及告訴人，告訴人因而倒地，受有左脛腓骨骨折等傷勢之事實
      ，業據告訴人於警、偵訊中指訴歷歷，核與臺北市政府警察局大同分局道路交
      通事故調查報告表、談話紀錄表、補充資料表、事故地點道路照片、診斷證明
      書所載相符，除被告有無過失，及告訴人傷勢真偽外，並經被告自承不諱；而
      當時天氣晴、日間自然光線、視距良好、市區○○道路乾燥、無缺陷及障礙，
      行車管制號誌、行人專用號誌運作正常，依被告之智識、能力又無不能注意之
      情事，亦據臺北市政府警察局大同分局交通分隊據報處理之員警觀察、記載明
      確，有道路交通事故調查報告表、事故地點道路相片附卷可稽。
（二）被告雖否認因業務上之過失傷害告訴人，先辯稱當日其所駕車輛已經煞停，係
      告訴人自行上前碰撞其所駕車輛右前葉子板，且告訴人傷勢真偽不明，後改稱
      當日其轉彎前雖曾察見告訴人在路口行人穿越道前等待穿越昌吉街，但開始轉
      彎後因車輛視線死角而未看見告訴人，迄碰撞後始發現告訴人云云，然：
    １前開犯罪事實業據告訴人於警、偵訊中指訴纂詳，核與臺北市政府警察局大同
      分局道路交通事故調查報告表、談話紀錄表、補充資料表、車輛照片、事故地
      點道路相片、診斷證明書所載一致，前已述及，告訴人與被告素不相識、並無
      任何宿怨仇隙，此為被告所不爭執，告訴人如非遭被告所駕車輛撞及受傷，何
      需甘冒誣告罪責而羅織誣陷被告？
    ２告訴人當日經臺北醫院醫師檢視、診斷結果，受有左脛腓骨骨折之傷勢，有診
      斷證明書可憑，業已敘明，臺北醫院為有相當規模、知名度之醫療院所，衡情
      應無針對告訴人傷勢為虛偽陳述、記載之可能或必要，參諸告訴人當日係自事
      故現場由救護車輛送往臺北醫院治療，此經被告陳明在卷，是告訴人顯無機會
      或可能於就醫途中自殘成傷，又告訴人與被告素不相識、無任何冤仇，前曾述
      及，告訴人又何需於就醫途中自殘以誣陷被告？而告訴人之住居所復均在臺北
      縣新莊市，與位在臺北市○○區○○街二五二號之臺北醫院距離亦非近，當日
      前往臺北醫院就醫，亦難遽認係出於告訴人之指定或要求；再者，告訴人為三
      十四年十月一日生之女性，斯時已五十七歲，此觀診斷證明書、交通事故談話
      紀錄表之記載自明，以該等傷勢，五十七歲之女性告訴人又焉有可能強忍骨折
      之巨大痛楚，沿行人穿越道步行至被告所駕車輛右前方，再故意上前碰撞被告
      所駕車輛、以羅織誣陷素不相識之被告？則告訴人當日既確受有左脛腓骨骨折
      之傷勢，且該等傷勢非唯顯無可能係事故前即已產生，亦無可能係事故後告訴
      人自殘所致，告訴人係因本件事故受有左脛腓骨骨折之傷勢，殆無疑義。
    ３至被告於原審調查、審理中陳稱告訴人係於其所駕車輛煞停後再步行上前撞擊
      其所駕車輛右前葉子板云云，惟如其所述屬實，以告訴人之性別、年齡，其步
      行向前碰撞車身之力道又豈會造成左脛腓骨骨折之嚴重傷勢？故應以被告於本
      院審理中之自白為可採，當日其轉彎前雖曾察見告訴人在路口行人穿越道前等
      待穿越昌吉街，但開始轉彎後即未曾察見告訴人，迄碰撞後始發現告訴人，碰
      撞之際其所駕車輛係行進中，亦足認定。
二、按汽車行近行人穿越道前，應減速慢行，遇有行人穿越時，無論有無交通警察指
    揮或號誌指示，均應暫停讓行人先行通過，道路交通安全規則第一百零三條定有
    明文。本件被告於九十一年十月二十日下午五時五十分許，駕駛車牌號碼三Ｂ─
    九一九號營業小客車載運乘客，沿臺北市○○路○段北向南方向外側車道行駛，
    行經該路段與昌吉街交岔路口，擬右轉西向進入昌吉街之際，當時天氣晴、日間
    自然光線、視距良好、市區○○道路乾燥、無缺陷及障礙，行車管制號誌、行人
    專用號誌運作正常，依其智識、能力又無不能注意之情事，被告竟疏未注意行人
    穿越道上有無行人通過，貿然右轉西向駛越路口西側南北向行人穿越道、擬進入
    昌吉街，適告訴人依行人專用號誌指示沿臺北市○○路○段、昌吉街交岔路口西
    側南北向行人穿越道由北向南方向穿越昌吉街，被告遂於全然未注意、察見告訴
    人之情形下、所駕車輛右前葉子板碰撞告訴人，告訴人因而倒地，受有左脛腓骨
    骨折之傷勢，被告有行近行人穿越道疏未注意有無行人通行並暫停讓行人先行通
    過之過失甚明，且其過失行為與告訴人之傷勢間，有相當因果關係。綜上所述，
    本件事證已臻明確，被告所辯咸無可採，其犯行已堪認定，應依法論科。
三、被告為營業小客車司機，負責駕駛營業小客車載運乘客，為從事駕駛業務之人，
    是核其所為，係犯刑法第二百八十四條第二項前段從事業務之人，因業務上之過
    失傷害人罪。被告行經行人穿越道不依規定讓行人優先通行，因而致人受傷，前
    皆論及，應依道路交通管理處罰條例第八十六條第一項之規定，加重其刑。又被
    告肇事後，於警員前往現場處理時，不逃避接受裁判而當場向警員自首、承認為
    肇事人而願接受裁判，此經本院職權查證屬實，有臺北市政府警察局大同分局交
    通分隊自首調查報告表可參，被告對於有權偵查犯罪之機關尚不知犯罪事實及犯
    罪人之前自首而願接受裁判，應依刑法第六十二條前段之規定減輕其刑，並依刑
    法第七十一條第一項之規定先加後減之。
四、原審經詳細調查後，認定檢察官所指訴被告之犯罪成立，並審酌被告於六十四年
    間、分別於七十六年間曾有贓物、妨害自由前科，有本院被告全國前案紀錄表可
    佐，從事駕駛業務竟因一時貪便求快、疏未注意行人穿越道上有無行人通過並讓
    行人先行，因而肇事致告訴人受傷，過失情節嚴重，犯後旋自首接受裁判，雖事
    後一度翻異前供、否認犯行，但已於本院審理時供承不諱，且告訴人傷勢非輕，
    被告自事故發生迄今猶未賠償告訴人所受損害，漠視他人身心痛苦，以及告訴人
    與檢察官求處之量刑意見等情及其他一切情狀，而量處有期徒刑五月，並諭知如
    易科罰金之折算標準。原審之認事用法俱為違誤，量刑亦稱允恰。被告上訴指摘
    原審量刑過重，並請求給予緩刑之宣告云云，為無理由，應予駁回。
五、據上論斷，應依刑事訴訟法第三百六十八條，判決如主文。
本案經檢察官周志榮到庭執行職務。
中　　　華　　　民　　　國　　九十三　　年　　　七　　　月　　二十七　　日
                              臺灣高等法院交通法庭
                                  審判長法  官　李　文　成
                                        法  官　官　有　明
                                        法  官　周　盈　文
右正本證明與原本無異。
不得上訴。
                                        書記官　余　姿　慧
中　　　華　　　民　　　國　　九十三　　年　　　七　　　月　　二十七　　日
附錄：本案論罪科刑法條全文
刑法第二百八十四條 (過失傷害罪)
因過失傷害人者，處六月以下有期徒刑、拘役或五百元以下罰金，致重傷者，處一年
以下有期徒刑、拘役或五百元以下罰金。
從事業務之人，因業務上之過失傷害人者，處一年以下有期徒刑、拘役或一千元以下
罰金，致重傷者，處三年以下有期徒刑、拘役或二千元以下罰金。
